臺灣高等法院刑事判決　　　　　　 100 年度交上易字第283號
上　訴　人　梁天龍
上列上訴人因過失傷害案件，不服臺灣基隆地方法院100 年度交
易字第45號，中華民國100 年7 月6 日第一審判決（起訴案號：
臺灣基隆地方法院檢察署100 年度偵字第1512號），提起上訴，
本院判決如下：
    主  文
上訴駁回。
    事  實
一、梁天龍領有職業聯結車駕照，受僱於來鑫通運有限公司，擔
  任營業貨運曳引車駕駛，為從事駕駛業務之人，於民國100 年
  3 月2 日上午5 時30分許，駕駛車號508-GS號營業貨運曳引車
  ，沿新北市貢寮區臺2 線往宜蘭方向行駛，行經臺二線94.4
  公里處、最高速限時速50公里、劃有分向限制線即雙黃實線之
  雙向二車道路段時，本應注意行車不得超速，亦不得駛入來車
  之車道，而依當時夜間有照明、路面舖裝柏油、無缺陷、無障
  礙物，視距良好，客觀上並無不能注意之情事，竟疏未注意及
  此，貿然以時速60公里超速行駛，並跨越雙黃實線駛入對向車
  道，適潘建榮以時速40至50公里車速駕駛車號056-AP號營業貨
  運曳引車，沿臺二線對向車道往基隆方向行駛而來，待發現時
  已煞避不及，致其左車頭與梁天龍駕駛之營業貨運曳引車之車
  頭發生碰撞，潘建榮因而受有腦震盪、胸壁挫傷、左膝挫傷之
  傷害。梁天龍肇事後，在有偵查犯罪職權之公務員知悉其犯行
  前，向前來處理之員警自承肇事並接受裁判。
二、案經潘建榮訴由新北市政府警察局瑞芳分局報請臺灣基隆地
  方法院檢察署檢察官偵查起訴。
    理  由
一、關於證據能力方面
  (一)上訴人即被告梁天龍，於偵查、原審及本院所為之供述，非
    出於強暴、脅迫或其他非法方式取得，其自白出於任意性，
    有證據能力。
  (二)被告以外之人於審判外之陳述，雖不符刑事訴訟法第159 條
    之1 至之4 等4 條之規定，而經當事人於審判程序同意作為
    證據，法院審酌該言詞陳述或書面陳述作成時之情況，認為
    適當者，亦得為證據；又當事人、代理人或辯護人於法院調
    查證據時，知有同法第159 條第1 項不得為證據之情形，而
    未於言詞辯論終結前聲明異議者，視為有前項之同意；刑事
    訴訟法第159 條之5 定有明文。立法意旨在於傳聞證據未經
    當事人之反對詰問予以核實，原則上先予排除。惟若當事人
    已放棄反對詰問權，於審判程序中表明同意該等傳聞證據可
    作為證據；或於言詞辯論終結前未聲明異議，基於尊重當事
    人對傳聞證據之處分權，及證據資料愈豐富，愈有助於真實
    發見之理念，並為強化言詞辯論主義，使訴訟程序得以順暢
    進行，相關傳聞證據亦均具有證據能力。查本件下列所引用
    被告以外之人於審判外之陳述，因檢察官、被告於本院準備
    程序及審理時均表示無意見，且迄至本案言詞辯論終結前未
    再聲明異議，本院審酌各相關證據資料製作時之情況，無不
    當取得之瑕疵，關於非供述證據部分，依刑事訴訟法第158
    條之4 之反面解釋，有證據能力，關於供述證據部分，依同
    法第159 條之5 規定，亦有證據能力，本院並於審判期日依
    法進行證據之調查、辯論，被告於訴訟上之程序權已受保障
    。
二、認定被告犯罪之證據及理由
  (一)上揭犯罪事實，業據被告梁天龍於偵查、原審、本院坦承不
    諱，核與告訴人潘建榮指訴相符，並有財團法人基隆長庚醫
    院診斷證明書、新北市政府警察局瑞芳分局澳底交通事故處
    理小組道路交通事故現場圖、道路事故現場照片12張、行車
    紀錄表2 張等在卷可稽。
  (二)本件肇事路段最高速限時速為50公里，有道路交通事故調查
    報告表(一)附卷足憑，並為告訴人及被告所承認，而被告行經
    肇事地點時，自承其當時車速約60公里等語（見原審100 年
    5 月25日準備程序筆錄），復觀被告所駕駛車號508-GS號營
    業貨運曳引車之行車紀錄器所載，亦顯示該車於肇事時之車
    速約60公里（見偵查卷第31頁），足認被告之時速約為60公
    里無訛，是被告有違規超速之駕駛行為。
  (三)依本件交通事故現場圖、道路事故現場照片所示，肇事路段
    為劃有分向限制線即雙黃實線之雙向二車道路段，兩車相撞
    後有關碎片，主要散落於往基隆方向之車道，亦即兩車相撞
    之地點，在被告行進方向之對方車道，則被告顯係行車跨越
    雙黃線並至來車道行駛。
  (四)按雙黃實線設於路段中，用以分隔對向車道，並雙向禁止超
    車、跨越或迴轉；行車速度，依速限標誌或標線之規定；汽
    車在未劃設慢車道之雙向二車道行駛時，在劃有分向限制線
    之路段，不得駛入來車之車道內；道路交通標誌標線號誌設
    置規則第149 條第1 項第1款 第8 目、道路交通安全規則第
    93條第1 項、第97條第1 項第2 款分別定有明文。被告為領
    有職業聯結車駕駛執照之人，對於前揭規定當難諉為不知，
    其於駕駛營業貨運曳引車行經肇事路段，自應遵守前揭規定
    。又本件交通事故發生當時夜間有照明，路面舖裝柏油、無
    缺陷、無障礙物，視距良好，有道路交通事故調查報告表(一)
    及現場照片足參，客觀上並無不能注意之情事，被告竟以時
    速60公里在肇事路段超速行駛，並跨越雙黃線駛入對向車道
    ，致告訴人駕駛之車號056-AP號營業貨運曳引車煞避不及發
    生碰撞，足徵被告對本件交通事故有過失甚明。而告訴人確
    實因車禍受有如事實欄所載之傷勢，有前述診斷證明書可佐
    ，足認被告上開過失行為與告訴人所受傷害結果，具有相當
    之因果關係。綜上所述，本案事證明確，被告過失傷害之犯
    行，堪以認定。
三、被告雖辯稱：當地為險降坡，告訴人未禮讓上行車先行，並
    以70～80公里時速超速行駛，在行經有閃黃燈路口，未減速
    慢行，於距離約有100 多公尺處，看見被告停車閃避，卻無
    禮讓或煞車動作，告訴人對車禍之發生與有過失。
四、經查：
  (一)依雙方行車記錄器資料，被告車速為時速60公里，告訴人車
    速約為40餘公里，則超速者，為被告，並非告訴人。
  (二)道路交通標誌標線號誌設置規則第210 條規定：行人穿越道
    號誌雙閃黃燈表示前有斑馬紋行人穿越道，車輛應在接近時
    減速慢行，如有行人穿越時，須暫停於停止線前，讓行人優
    先通行。依此規定，車輛接近閃黃燈時，應減速慢行，通過
    閃黃燈燈後，依速限行駛。本件依現場照片及道路交通事故
    調查報告表(一)所示，肇事地點在新北市○○區○○街口閃黃
    燈燈桿北方約20公尺處，被告車輛接近閃黃燈，告訴人車輛
    已通過閃黃燈桿，則應減速慢行者，為被告車輛，非告訴人
    車輛。
  (三)在峻狹坡路交會時，下坡車應停車讓上坡車先行駛過，但上
    坡車尚在坡下而下坡車已駛至坡道中途者，上坡車應讓下坡
    車駛過後，再行上坡，為道路交通安全規則第100 條所明定
    。依現場照片所示，肇事地點至前述閃黃燈燈桿，微微上坡
    ，坡度不足10度，而前述法規所規定上坡車有優先路權，係
    指峻狹坡路而言，本件為劃有分向限制線即雙黃實線之雙向
    二車道，告訴人在自己車道行駛，即無違規可言。
  (四)本件依道路交通事故調查報告表(一)，兩車相撞後之散落物，
    主要聚集在貢寮區○○街口閃黃燈燈桿北方約20公尺，被告
    主張其在肇事現場前方100 餘公尺處即煞車閃避，顯為不實
    。
  (五)綜上，告訴人就本件車禍，無任何之過失。
五、原判決之判斷
  原審以被告受僱於來鑫通運有限公司，擔任營業貨運曳引車駕
  駛，為從事駕駛業務之人，是核其所為，係犯刑法第284 條第
  2 項前段之業務過失傷害罪。被告在犯行尚未被有偵查犯罪職
  權之機關或公務員發覺前，當場向到場處理之警員坦承其為駕
  駛人並進而接受裁判，有卷附道路交通事故肇事人自首情形紀
  錄表足參，符合自首要件，依刑法第62條前段規定，減輕其刑
  。審酌被告駕駛營業車輛，本應謹慎小心，以維自身及參與道
  路交通者之安全，竟超速行駛並進入對向車道以致肇事，使告
  訴人受有傷害，暨衡本件發生車禍迄今，已逾6 個月，仍未與
  告訴人達成和解，賠償其所受之損害，犯後坦承犯行等一切情
  狀，量處有期徒刑4 月，並諭知易科罰金之折算標準。其認事
  用法及量刑，洵屬正當。被告上訴，指告訴人與有過失，為無
  理由，應予駁回。
據上論斷，依刑事訴訟法第368 條，判決如主文。
本案經檢察官田炳麟到庭執行職務。
中    華    民    國    100   年    11    月     9    日
                  刑事第十九庭審判長法  官  鄧振球
                                    法  官  彭幸鳴
                                    法  官  曾德水
以上正本證明與原本無異。
不得上訴。
                                    書記官  吳玉華
中    華    民    國   100    年    11    月    9     日
附錄：本案論罪科刑法條全文
刑法第284條第2項
（過失傷害罪）
從事業務之人，因業務上之過失傷害人者，處 1 年以下有期徒
刑、拘役或 1 千元以下罰金，致重傷者，處 3 年以下有期徒刑
、拘役或 2 千元以下罰金。